【裁判字號】    95,交聲,442
【裁判日期】    950630
【裁判案由】    違反道路交通管理處罰條例聲明異議
【裁判全文】
臺灣臺北地方法院交通事件裁定         95年度交聲字第442號
原處分機關  臺北市交通事件裁決所
異  議  人
即受處分人  乙○○
代 理 人    甲○○
上列異議人即受處分人因違反道路交通管理處罰條例案件，對於
臺北市交通事件裁決所於中華民國95年4 月20日所為之處分（原
處分案號：北市裁四字第裁22-A5J404586號）聲明異議，本院裁
定如下：
    主  文
原處分撤銷。
乙○○汽車駕駛人，在設有禁止臨時停車標線處所臨時停車，處
罰鍰新臺幣參佰元。
    理  由
一、按禁止臨時停車線為紅色實線，用以指示禁止臨時停車路段
    ，道路交通標誌標線號誌設置規則第169條第1項、第2 項定
    有明文。又設有禁止臨時停車標誌、標線處所不得臨時停車
    ，而禁止臨時停車處所不得停車，道路交通安全規則第111
    條第1項第3款、第112條第1項第1 款亦分別定有明文。而汽
    車駕駛人在設有禁止臨時停車標線處所臨時停車者，處新臺
    幣（下同）300元以上600元以下罰鍰，道路交通管理處罰條
    例第55條第1項第3款復有明文。次按，公路汽車客運業營運
    班車在市區○○路線及設站地點，應依下列原則辦理其行經
    市區○○路線及設站地點：一、基於維護當地交通秩序之需
    要，應與當地政府協議定之…；四、經同意之營運路線及設
    站地點，當地政府如因實際需要得予調整變更，並應函請該
    管公路主管機關辦理。前項各款，如發生爭議，報請上級機
    關核定之；臺灣省轄內公路汽車客運業之「營運管理及處罰
    」，由交通部委任交通部公路總局辦理；直轄市○○○路汽
    車客運業之「營運管理及處罰」，由交通部委辦直轄市政府
    辦理，汽車運輸業管理規則第37條、第139條之1亦有明文。
    是行為人如係駕駛營業大客車在劃設紅色實線表示禁止臨時
    停車路段違規臨時停車而為警舉發，於舉發通知單上所載之
    應到案日期前到案聽候裁決，經處罰機關調查後仍認定其有
    上開違規行為而逕行裁決處罰者，依違反道路交通管理事件
    統一裁罰基準及處理細則第44條第1 項及違反道路交通管理
    事件統一裁罰基準表（以下稱基準表）之規定，應對該違規
    停車之行為人處以300元之罰鍰。
二、本件異議人即受處分人乙○○於民國94年12月18日上午9 時
    54分許，駕駛阿羅哈客運股份有限公司（以下簡稱阿羅哈客
    運公司）所有車號860-FC號營業小客車，臨時停靠於臺北市
    ○○路○ 段52號前之設有禁止臨時停車標線路段之道路上，
    而由臺北市政府警察局大同分局建成派出所員警以異議人有
    前揭違反道路交通管理處罰條例第55條第1項第3款規定之行
    為當場掣單舉發，經異議人於舉發通知單所載應到案日期（
    即95年1月2日）前向原處分機關提出申訴，案經原處分機關
    即臺北市交通事件裁決所函請舉發單位即臺北市政府警察局
    大同分局調查，因認異議人確有前開違規行為，原處分機關
    乃以「在設有禁止臨時停車標線處所臨時停車」之違規事實
    ，並依道路交通管理處罰條例第55條第1項第3款、違反道路
    交通管理事件統一裁罰基準及處理細則第44條第1 項及基準
    表之規定，於95年4月20日裁處異議人罰鍰600元（按：應為
    300 元，詳如後述）等事實，此有異議人於94年12月28日所
    提申復書、臺北市政府警察局大同分局95年1月4日北市警同
    分交字第09530006300 號函、臺北市交通事件裁決所違反道
    路交通管理事件之北市裁四字第裁22-A5J404586號裁決書及
    送達證書等影本在卷可稽，合先敘明。
三、異議意旨略以：異議人為阿羅哈客運公司駕駛員，遭警方舉
    發時，係駕駛阿羅哈客運公司之營業班車，阿羅哈客運公司
    為合法公司，依高雄市政府所核發之營運許可路線中，返程
    之終點站名皆為「臺北市承德站」（坐落於臺北市○○區○
    ○路1 段52號），依公路法第79條及汽車運輸業管理規則第
    40條規定，異議人於該處臨時停車上下客，顯為法所允許，
    高雄市政府亦同此見解。而原舉發機關上開行為皆係基於國
    道客運臺北總站（即Ｄ１轉運站）之試辦而來，主張依汽車
    運輸業管理規則第37條第1項第4款當地政府得調整變更，惟
    公路汽車客運班車須依「營運路線許可證」所核定之路線行
    駛，違規得依公路法處罰，亦即客運業欲變更行駛路線須先
    完成「營運路線許可證」變更加註後，始得變更行駛路線，
    絕非當地政府欲變更即可自行公告，即令當地政府因實際需
    要欲變更經該管公路主管機關同意之營運路線及設站地點，
    依運輸業管理規則第37條第4項第4款但書、第2 項規定，亦
    須函請該管公路主管機關辦理，即須尊重該公路主管機關之
    意見；如發生爭議，再報請共同上級機關核定，始符法文意
    旨及行政程序。今臺北市政府並未依規定函請高雄市政府辦
    理或報請交通部核定，該公司亦未接到公路主管機關「設站
    調整變更案」通知，則依行政程序法第116條第6款「未經授
    權而違背法規有關專屬管轄之規定或缺乏事務權限者」之規
    定，該公告顯屬無效，依無效公告所為之後續處分因無所附
    麗而應撤銷，故而受處分人依公路主管機關核定之路線站牌
    處停靠搭載旅客，並未違反汽車運輸業管理規則，為此聲明
    異議，請求撤銷原處分等語。
四、經查：
  (一)臺北市○○路○段之位置，原為長途客運車起迄總站，嗣臺
    北市政府為落實推動城際客運轉運站政策及減少大客車於市
    區道路繞行及於路側密集設站衍生之交通、環境、噪音及居
    住品質問題等，遂由該府交通局陸續執行推動國道客運臺北
    總站路線調整及原站區之撤除、管制事宜：(1)於92年4月8日
    發函預告各該客運業者，臺北車站周邊即將進行管制。(2)於
    93年2 月10日公告並轉知業者「臺北車站周邊國道客運及公
    路客運設站管制區○○○○段）—禁止新設站位」。(3)於93
    年11月22日公告轉知業者「臺北車站周邊國道客運及公路客
    運設站管制區○○○○段）－撤除現有路側站位（自國道客
    運臺北總站起用日起實施，得有緩衝3個月）」。(4)於94年8
    月2日以北市交二字第09433236500號函將國道客運臺北總站
    路線調整計畫提報交通部，並副知各該客運業者重申管制事
    宜。(5)於94年8月16日國道客運臺北總站啟用。(6)於94年9月
    16日函知各該客運業者，自94年11月16日起開始管制。(7)於
    94年11月14日公告並轉知各業者「臺北車站周邊國道客運及
    公路客運設站管制區○○○○段）－撤除現有路側站位實施
    日期自94年11月16日起」。(8)於94年11月9 日起派員赴現場
    各該客運業者站牌處張貼公告。(9)於94年11月15日第2 次派
    員赴現場各該客運業者站牌處張貼公告。(10)於94年11月16日
    開啟管制及執法，此有臺北市政府警察局大同分局94年12月
    20日北市警同分交字第09434406600 號函號函附卷可參。而
    依前揭汽車運輸業管理規則之規定，異議人所屬阿羅哈客運
    公司之營運路線及設站地點，本得由臺北市政府依實際需要
    予以調整變更，僅其所生爭議，應報請上級機關核定而已，
    非謂臺北市政府無權撤銷其原有之設站地點。又依行政程序
    法第110條第3項之規定，臺北市政府所為撤銷原設站地點之
    行政處分，在未經撤銷、廢止或因其他事由而失效前，其效
    力仍繼續存在，異議人對此如有不服，本得循行政救濟之管
    道謀求解決，而非公然與政府對立，此本為法治國家國民所
    應有之認知及作為，否則交通秩序及廣大道路使用人之權益
    又何以維護。另臺北市政府於94年8月2日以北市交二字第09
    433236500 號函將國道客運臺北總站路線調整計畫提報交通
    部後，亦經交通部94年9月7日交路字第0940048071號函示：
    「依公路總局意見（即交通部公路總局94年8 月19日路監運
    字第0940035982號函示依汽車運輸業管理規則第37條第1 項
    第4款規定同意辦理）辦理」，亦有上開函文各1件在卷可稽
    ，足見臺北市政府所為上開關於國道客運營運路線及設站地
    點之調整、變更，自難稱有何違法之處。
  (二)阿羅哈客運公司之營運路線許可證，固由高雄市政府所發放
    ，此有營運路線許可證2 紙附卷足參，惟臺北市政府因阿羅
    哈客運公司未如期搬遷至國道客運臺北總站，曾於94年9月6
    日函請高雄市政府促請該公司應依核定路線行駛，高雄市政
    府交通局乃於94年9 月12日以高市交三字第0940032412號函
    請阿羅哈客運公司應依臺北市政府核定行駛動線及站位營運
    」，參酌本件爭議發生後，臺北市政府交通局於94年12月28
    日邀集交通部、交通部公路總局及高雄市政府交通局召開會
    議討論，會議結論亦認依高雄市政府交通局94年9 月12日上
    開函文，可知該局已同意阿羅哈公司之站位調整案，是臺北
    市○○○於○道客運營運路線及設站地點調整、變更之各該
    行政程序，核與汽車運輸業管理規則第37條所為之相關規定
    相符。況由異議人所附營運路線許可證2 紙顯示，高雄市政
    府核准阿羅哈客運公司經營「台北市-高雄市」、「台北市○
    ○○市○路線之許可證，其期限分別為88年12月1 日至93年
    11月30日、89年12月5日至94年12月4日，亦即該許可證係屬
    於行政程序法第93條所稱附有期限之行政處分，原應分別於
    93年11月30日、94年12月4 日屆期而失其效力，今高雄市政
    府交通局遲至94年12月30日始以第0940049253號函完成阿羅
    哈客運公司新證核發與路線加註作業程序（此有異議人所附
    該局95年1月5日高市交三字第0950000048號函在卷可證），
    固有未能依法行政之虞，然阿羅哈客運公司亦應知悉自己之
    營運許可早已屆期而失效，乃異議人身為阿羅哈客運公司之
    司機，早已知悉台北市政府交通局上開執行推動國道客運臺
    北總站路線調整及原站區之撤除、管制事宜，竟仍於94年12
    月18日上午9 時54分許，駕駛上開營業小客車臨時停靠於臺
    北市○○路○ 段52號前之設有禁止臨時停車標線路段之道路
    上，異議人駕車有應受非難之違規之行為甚明。
  (三)綜上所述，阿羅哈客運公司於臺北市○○路○段之設站許可
    既經臺北市政府撤銷，而最終撤站日期亦於94年11月15日屆
    至，且該處並經臺北市交通主管機關塗銷停靠區，復劃設禁
    止臨時停車之紅線標線，阿羅哈客運公司之駕駛人自不得駕
    駛營業用大客車於該處臨停載客，則異議人上開所辯，應屬
    事後卸責之詞，不足採信。是本件事證明確，異議人之上開
    違規行為，堪以認定。
五、查異議人確有於前揭時間將上開車輛臨時停放於前述劃有禁
    止停車標線路段道路之行為，已如前述，自屬違反道路交通
    管理處罰條例第55條第1項第3款之規定，原處分機關依道路
    交通管理處罰條例第55條第1項第3款、違反道路交通管理事
    件統一裁罰基準及處理細則第44條第1 項及前揭基準表之規
    定，裁處受處分人罰鍰600 元，固非無見。惟異議人係於舉
    發通知單上所載應到案日期（即95年1月2日）前向原處分機
    關提出申訴，依前揭基準表之規定，應處罰鍰300 元，乃原
    處分機關就異議人前開違規行為，誤認其未於應到案期限內
    到案而處以罰鍰600 元，自有未洽。異議人異議意旨否認上
    開違規行為，雖無可採，然原處分既有前揭可議之處，自屬
    無可維持，應由本院予以撤銷改判，並另就前揭違規行為，
    依道路交通管理處罰條例第55條第1項第3款、違反道路交通
    管理事件統一裁罰基準及處理細則第44條第1 項及前揭基準
    表之規定，裁處如主文第二項所示之處分。
六、據上論斷，應依道路交通案件處理辦法第20條前段，裁定如
    主文。
中    華    民    國    95    年    6     月    30    日
                            交通法庭法  官  林孟皇
本正本證明與原本無異。
如不服本裁定，應於裁定送達後5日內向本院提出抗告狀。
                                    書記官  宋德華
中    華    民    國    95    年    6     月    30    日


司法院資訊處製作；財團法人民間司法改革基金會備份。
